【裁判字號】    99,易,943
【裁判日期】    991014
【裁判案由】    賭博
【裁判全文】
臺灣彰化地方法院刑事判決               99年度易字第943號
公  訴  人  臺灣彰化地方法院檢察署檢察官
被      告  乙○○
            甲○○
上列被告因賭博案件，經檢察官聲請簡易判決處刑（99度速偵字
第1794號），因認不宜簡易判決處刑而改依通常程序審理，本院
判決如下：
    主  文
乙○○共同意圖營利，聚眾賭博，處有期徒刑肆月，如易科罰金
，以新臺幣壹仟元折算壹日。扣案之傳真機伍臺、計算機臺、
錄音機壹臺、六合彩簽注單壹張、倍數表壹張及帳單壹張均沒收
之。
甲○○共同意圖營利，聚眾賭博，處有期徒刑貳月，如易科罰金
，以新臺幣壹仟元折算壹日。扣案之傳真機伍臺、計算機臺、
錄音機壹臺、六合彩簽注單壹張、倍數表壹張及帳單壹張均沒收
之。
    事  實
一、乙○○與甲○○2 人共同基於意圖營利供給賭博場所、聚眾
    賭博及在公眾得出入之場所賭博之犯意聯絡及行為分擔，自
    民國（下同）99年8 月中旬某日起至99年9 月2 日晚間6 時
    40 分 許止，由乙○○提供其位於彰化縣員林鎮○○街277
    巷7 號之住處，作為經營六合彩簽賭之地點，由賭客以撥打
    電話或傳真等方式向乙○○簽賭六合彩，再由甲○○接收賭
    客所傳真之簽賭單，統計簽賭金額及核對中獎與否，渠等係
    以港式「二星」、「三星」及「四星」等方式，約定賭客每
    簽1 注賭金為新臺幣（下同）80元，以核對香港每週二、四
    、六所開出之六合彩開獎號碼決定輸贏。賭客凡對中「二星
    」，即可得57倍簽賭金額；對中「三星」，即可得570 倍賭
    金；對中「四星」，即可得7500倍簽賭金，未簽中者，所繳
    之賭資即全歸乙○○所有，而藉此營利。嗣於99年9 月2日
    晚上6 時40分許，為警持本院所核發之搜索票，前往其上址
    住處執行搜索，當場扣得乙○○所有之傳真機5 臺、計算機
    3 台、錄音機1 台、六合彩簽注單1 張、倍數表1 張及帳單
    1 張（起訴書關於簽注單、倍數表及帳單均誤載為11張），
    而查悉上情。
二、案經彰化縣警察局移送臺灣彰化地方法院檢察署檢察官偵辦
    後聲請簡易判決處刑。
       理   由
一、上揭事實，業據被告乙○○及甲○○2 人於警詢、偵查中及
    本院審理時均自白不諱，並有傳真機5 臺、計算機3 台、錄
    音機1 台、六合彩簽注單1 張、倍數表1 張及帳單1 張等物
    扣案可資佐證，足徵被告2 人之自白確與事實相符，堪以採
    信。本件事證明確，被告2 人上開犯行均洵堪認定，應依法
    論科。
二、按刑法第268 條圖利供給賭博場所罪，本不以其場所為公眾
    得出入者為要件，而所謂之「賭博場所」，只要有一定之所
    在可供人賭博財物即可，非謂須有可供人前往之一定空間場
    地始足為之。且以現今科技之精進，電話、傳真、網路均可
    為傳達賭博訊息之工具，例如主觀上有營利意圖而提供網址
    供人賭博財物者，亦屬提供賭博場所之一種，而以傳真或電
    話之方式簽注號碼賭博財物，與親自到場簽注賭博財物，僅
    係行為方式之差異而已，並不影響其為犯罪行為之認定（最
    高法院94年度臺非字第108 號判決要旨參照）。核被告乙○
    ○及甲○○2 人所為，均係犯刑法第266 條第1 項前段之在
    公眾得出入場所賭博罪、同法第268 條之意圖營利供給賭博
    場所罪及意圖營利聚眾賭博罪。被告乙○○及甲○○2 人間
    ，有犯意聯絡及行為分擔，為共同正犯，而起訴書就被告甲
    ○○參與犯行部分，認為係犯刑法第30條第1 項前段、同法
    第266 條第1 項前段之在公眾得出入場所賭博罪、同法第26
    8 條之意圖營利供給賭博場所罪及意圖營利聚眾賭博罪，惟
    被告甲○○從事接收賭客傳真簽賭單，抄錄簽賭號碼及核對
    中獎等情，已屬上開賭博罪之構成要件行為，故公訴檢察官
    當庭更正起訴法條為刑法第266 條第1 項前段之在公眾得出
    入場所賭博罪、同法第268 條之意圖營利供給賭博場所罪及
    意圖營利聚眾賭博罪（正犯），附此敘明。又按刑事法若干
    犯罪行為態樣，本質上原具有反覆、延續實行之特徵，立法
    時既予特別歸類，定為犯罪構成要件之行為要素，則行為人
    基於概括之犯意，在密切接近之一定時、地持續實行之複次
    行為，倘依社會通念，於客觀上認為符合一個反覆、延續性
    之行為觀念者，於刑法評價上，即應僅成立一罪，學理上所
    稱「集合犯」之職業性、營業性或收集性等具有重複特質之
    犯罪均屬之，例如經營、從事業務、收集、販賣、製造、散
    布等行為概念者是（最高法院95年度臺上字第1079號判決要
    旨參照）。是被告等於密切期間，為上開意圖營利供給賭博
    場所及聚眾賭博之行為，分別係基於同一之經營六合彩簽賭
    為業務之犯意，而反覆所為者，無非執行業務所當然，於行
    為概念上，應分別認屬包括一罪、實質一罪。另被告2 人多
    次與不特定人賭博之行為，時間緊接，罪名相同，數行為於
    密切接近之時地實施，侵害同一社會法益，各行為之獨立性
    極為薄弱，依一般社會健全觀念，在時間差距上，難以強行
    分開，在刑法評價上，以視為數個舉動之接續施行，合為包
    括之一行為予以評價，較為合理，屬接續犯，而亦為包括之
    一罪（最高法院86年臺上字第3295號判例參照）。又被告等
    以一行為同時觸犯前開3 罪名，應依同法第55條規定，論以
    想像競合犯，並從一情節較重之意圖營利聚眾賭博罪處斷。
    爰審酌被告乙○○為簽賭站之負責人，而甲○○僅替乙○○
    抄錄簽賭號碼並統計簽注金額，其犯罪情節較乙○○為輕，
    暨考量渠等之素行、智識程度、生活狀況及其犯罪之動機、
    目的、手段、經營之時間、所得之利益，聚眾賭博有害社會
    善良秩序、助長投機心理，暨犯罪後坦承犯行之態度等一切
    情狀，分別量處如主文所示之刑，並均諭知易科罰金之折算
    標準，以示懲儆。
三、按共同正犯因相互間利用他人之行為，以遂行其犯意之實現
    ，本於責任共同之原則，有關沒收部分，對於共犯間供犯罪
    所用之物，自均應為沒收之諭知（最高法院89年度臺上字第
    6946號判決意旨參照。查本件扣案之簽注單1 張，係當場賭
    博之器具，業據被告乙○○供明在卷，不問屬於犯人與否，
    應依刑法第266 條第2 項規定沒收之；至扣案之倍數表1張
    、帳單1 張、傳真機5 台、計算機1 台及錄音機1 台，係為
    被告乙○○所有，供渠等犯罪所用之物，亦據其陳明無訛，
    自均依刑法第38條第1 項第2 款宣告沒收之。
據上論斷，依刑事訴訟法第452 條、第299 條第1 項前段，刑法
第28條、第266 條第1 項前段、第2 項、第268 條、第55條、第
41條第1 項前段、第38條第1 項第2 款，刑法施行法第1 條之1
，判決如主文。
本案經檢察官楊聰輝到庭執行職務。
中    華    民    國    99    年    10    月    14    日
                   刑事第九庭     法  官    鮑慧忠
以上正本證明與原本無異。
如不服本判決應於收受判決後10日內向本院提出上訴書狀，並應
敘述具體理由；其未敘述上訴理由者，應於上訴期間屆滿後20日
內向本院補提理由書狀( 均須按他造當事人之人數附繕本) 「切
勿逕送上級法院」。
中    華    民    國    99    年    10    月    14    日
                                  書記官   林子惠
【附錄本案論罪科刑法條】中華民國刑法第266 條：在公共場所
或公眾得出入之場所賭博財物者，處1 千元以下罰金。但以供人
暫時娛樂之物為賭者，不在此限。當場賭博之器具與在賭檯或兌
換籌碼處之財物，不問屬於犯人與否，沒收之。
中華民國刑法第268條：
意圖營利，供給賭博場所或聚眾賭博者，處3 年以下有期徒刑，
得併科3 千元以下罰金。

司法院資訊處製作；財團法人民間司法改革基金會備份。
